臺灣桃園地方法院民事裁定　　　　　　100年度監宣字第165號
聲　請　人　吳高嚴
相　對　人　陳淑嬌
關　係　人（即選定監護人）
　　　　　　吳高嚴
關　係　人（即指定會同開具財產清冊之人）
　　　　　　吳孟靜
上列聲請人對於相對人聲請監護宣告事件，本院裁定如下：
    主  文
宣告陳淑嬌（女；民國○○年○月○○日生；國民身分證統一編號：
Ｚ000000000 號 ）為受監護宣告人。
選定吳高嚴（男；民國○○年○ 月○○日生；國民身分證統一編號：
Ｚ000000000號）為受監護宣告人陳淑嬌之監護人。
指定吳孟靜（女；民國○○年○○月○ 日生；國民身分證統一編號：
Ｚ000000000號）為會同開具財產清冊之人。
聲請程序費用由受監護宣告人陳淑嬌負擔。
    理  由
一、本件聲請意旨略以：聲請人為相對人陳淑嬌之配偶，相對人
    於民國100 年7 月1 日因一氧化碳中毒，雖經送醫診治，但
    仍無法康復，目前其一氧化碳中毒之後遺症已致不能為意思
    表示或受意思表示，或不能辨識其意思表示之效果，爰依民
    法第14條第1 項、民事訴訟法第597 條第1 項規定，聲請鈞
    院准予對相對人為監護宣告。並依民法第1111條規定指定聲
    請人為相對人之監護人暨指定相對人之繼長女吳孟靜為會同
    開具財產清冊之人，並提出戶籍謄本、診斷證明書等為證。
二、按「對於因精神障礙或其他心智缺陷，致不能為意思表示或
    受意思表示，或不能辨識其意思表示之效果者，法院得因本
    人、配偶、四親等內之親屬、最近一年有同居事實之其他親
    屬、檢察官、主管機關或社會福利機構之聲請，為監護之宣
    告」，民法第14條第1 項定有明文。
三、本件經本院於鑑定人迎旭診所所屬精神鑑定醫師邱瑞祥先生
    前訊問相對人結果，相對人無法回答，經勘驗相對人平時無
    法站立，均躺臥在床，有插鼻胃管，鑑定時由照顧人員扶坐
    輪椅，經點呼相對人俱無反應；另經訊問鑑定人所屬精神鑑
    定醫師邱瑞祥先生稱「相對人為缺氧性腦病變併發重度失智
    ，其餘另函鑑定報告」等語（參見本院民國100 年9 月13日
    訊問筆錄）】。而依鑑定人迎旭診所就相對人之精神狀態所
    為之鑑定結果略稱：(1)、陳員出生後發育正常，高職畢業，
    從事會計工作，已婚但無子女，病前人際關係普通。(2)、陳
    員因一氧化碳中毒而昏迷，經高壓氧治療後，曾有短暫甦醒
    ，但後來又逐漸退化，及至目前，已無法自理生活。(3)、陳
    員可自動張眼但似無意識，對叫喚均無反應，無法行走，思
    考、知覺、判斷力、身體抱怨、定向感、病識感等皆無法接
    受評測，顯示其認知功能已嚴重受損，無處理個人事務之能
    力。(4)、綜合判斷：陳員為一腦病變致極重度失智之個案。
    目前已因心智缺陷，致不能為意思表示、受意思表示或辨識
    意思表示之效果，亦即過去所謂已達到「心神喪失」之程度
    ，有該診所民國100 年9 月13日迎旭祥監宣字第100186號函
    暨所附精神鑑定報告書在卷可參。本院審酌於現場訊問時相
    對人之精神、心智反應等狀況並參酌鑑定人之上揭意見，認
    相對人目前心智缺陷之程度，已無為意思表示或受意思表示
    或辨識意思表示之效果的能力，而符合受監護宣告之要件，
    爰依法宣告陳淑嬌為應受監護宣告之人。
四、次按「受監護宣告之人應置監護人」、「法院為監護之宣告
    時，應依職權就配偶、四親等內之親屬、最近一年有同居事
    實之其他親屬、主管機關、社會福利機構或其他適當之人選
    定一人或數人為監護人，並同時指定會同開具財產清冊之人
    。法院為前項選定及指定前，得命主管機關或社會福利機構
    進行訪視，提出調查報告及建議。監護之聲請人或利害關係
    人亦得提出相關資料或證據，供法院斟酌」、「法院選定監
    護人時，應依受監護宣告之人之最佳利益，優先考量受監護
    宣告之人之意見，審酌一切情狀，並注意下列事項：一、受
    監護宣告之人之身心狀態與生活及財產狀況。二、受監護宣
    告之人與其配偶、子女或其他共同生活之人間之情感狀況。
    三、監護人之職業、經歷、意見及其與受監護宣告之人之利
    害關係。四、法人為監護人時，其事業之種類與內容，法人
    及其代表人與受監護宣告之人之利害關係」，民法第1110條
    、第1111條、第1111條之1 分別定有明文。
五、本件經本院函桃園縣政府委託之桃園縣社會工作師公會請派
    員進行訪視後，據其提出之評估建議略稱：聲請人為相對人
    之配偶，另關係人吳孟靜為相對人之繼長女，二人皆為主責
    處理相對人事務者，亦為相對人主要之照顧者，相對人之兩
    位妹妹與弟媳亦會輪流提供照顧上之協助，目前相對人受照
    顧之情形良好。且聲請人與該繼長女均分別有擔任監護人、
    會同開具財產清冊之人的意願，均無明顯不適合之積、消極
    原因，請本諸相對人之最佳利益考量為原則，為相對人選任
    監護人與會同開具財產清冊之人等語，有該公會民國100 年
    8 月23日桃姚字第100279號函暨所附之監護宣告調查訪視報
    告附卷可參。
六、綜上所述，聲請人吳高嚴為受監護宣告人陳淑嬌之配偶，自
    始即為相對人生活照顧與事務處理之主要負責者，且有意願
    擔任監護人，又無不適或不宜擔任監護人的積、消極原因，
    如由吳高嚴為受監護宣告人陳淑嬌之監護人，應能符合受監
    護宣告人之最佳利益，爰依法選定吳高嚴為受監護宣告人陳
    淑嬌之監護人；又關係人吳孟靜為受監護宣告人之繼長女，
    雖未辦理收養手續，但原均共同生活，感情、互動均佳，亦
    常協助受監護宣告人之生活照顧與事務處理，應熟知陳淑嬌
    之財產狀況，其既有意願，如由其來擔任會同開具財產清冊
    之人，應堪勝任，併依前揭規定指定吳孟靜為會同開具財產
    清冊之人。
七、依民事訴訟法第604 條第1 項、第608 條第1 項，裁定如主
    文。
中    華    民    國   100    年    9     月    21    日
                        家事法庭法  官  鄭新後
上列正本證明與原本無異。
本裁定就對相對人之監護宣告部分不得抗告；另就其餘有關選定
監護人及指定會同開具財產清冊之人部分如有不服，應於本裁定
送達後10日內向本院提出抗告狀。
中    華    民    國   100    年    9     月    21    日
                                書記官 許家齡